臺灣高等法院民事裁定
109年度抗字第1151號
抗  告  人  吳德恒
上列抗告人因與相對人吳德昭間請求返還不當得利等事件，對於
中華民國109年7月21日臺灣臺北地方法院裁定（109年度重訴字
第326號），關於核定訴訟標的價額部分，提起抗告，本院裁定
如下：
    主  文
抗告駁回。
抗告訴訟費用由抗告人負擔。
    理  由
一、本件抗告人依民法第179條規定，起訴請求相對人移轉如附
    表所示之土地（下稱系爭土地）所有權應有部分登記予伊，
    經原法院於民國109年7月21日依民事訴訟法第77條之2第1項
    、第2項規定，核定訴訟標的價額為新臺幣(下同)1,140萬3,
    000萬元【即（2,770平方公尺＋1,990平方公尺＋1,980平方公
    尺＋1,980平方公尺＋1,980平方公尺＋1,970平方公尺）×108年
    公告土地現值每平方公尺2,700元×應有部分1/3＝1,140萬3,0
    00元】，應徵第一審裁判費11萬2,408元，扣除已繳裁判費8
    萬8,813元，裁定命抗告人於3日內補繳第一審裁判費2萬3,5
    95元（下稱原裁定）。抗告人不服原裁定關於訴訟標的價額
    之核定部分，對之提起抗告，抗告意旨略以：伊請求相對人
    將系爭土地所有權移轉登記予伊，就訴訟標的所得利益，應
    扣除伊買受系爭土地之價金886萬9,000元，原裁定逕以系爭
    土地108年之公告土地現值計算，容有未洽；復未給予伊就
    核定訴訟標的價額陳述意見之機會，侵害伊作為程序主體之
    地位，爰聲明請求廢棄原裁定關於核定訴訟標的價額部分。
二、按訴訟標的之價額，由法院核定。核定訴訟標的之價額，以
    起訴時之交易價額為準；無交易價額者，以原告就訴訟標的
    所有之利益為準。民事訴訟法第77條之1第1、2項定有明文
    。又土地倘無實際交易價額，得以原告起訴時土地當期公告
    現值為交易價額，核定訴訟標的之價額（最高法院101年度
    台抗字第983號裁定意旨參照）。經查，抗告人依民法第179
    條規定起訴請求相對人移轉系爭土地所有權應有部分登記，
    其訴訟標的價額即為抗告人因相對人無法律上原因登記為系
    爭土地所有權人所受之損害，亦即系爭土地於起訴時之交易
    價額，此不因抗告人所支出買受系爭土地價金多寡而受影響
    ，自無扣除必要；惟卷內並無系爭土地於起訴時實際交易價
    額之相關資料，原裁定以起訴時系爭土地當期公告現值即每
    平方公尺2,700元（見原法院108年度重司調字第489號卷第6
    5至75頁）計算，核定訴訟標的價額1,140萬3,000元，揆諸
    前揭說明，於法並無不合。再原告應按訴訟標的價額核算並
    預納裁判費，此為起訴之法定程式。原審斟酌抗告人於起訴
    狀表明本件訴訟標的價額應考量系爭土地面積、抗告人請求
    移轉之應有部分及公告現值等因素之意見（見原法院108年
    度重司調字第489號卷第15頁），並依抗告人所提系爭土地
    第一類謄本所載土地面積、公告現值（見原法院108年度重
    司調字第489號卷第65至75頁），以原裁定核定本件訴訟標
    的價額，難謂有何未給予抗告人陳述意見機會而侵害其程序
    主體地位之情。從而，抗告意旨指摘原裁定關於核定訴訟標
    的價額部分不當，聲明廢棄，為無理由，應駁回其抗告。
三、據上論結，本件抗告為無理由。依民事訴訟法第495條之1第
    1項、第449條第1項、第95條、第78條，裁定如主文。
中　　華　　民　　國　　109 　年　　9 　　月　　11　　日
                  民事第二十三庭
                        審判長法  官  蕭胤瑮
         　　　 　　　　　　　法  官　楊舒嵐
        　　　　　　　　　　　法  官　許勻睿
正本係照原本作成。
本裁定除以適用法規顯有錯誤為理由外，不得再抗告。如提起再
抗告，應於收受送達後10日內委任律師為代理人向本院提出再抗
告狀。並繳納再抗告費新臺幣１千元。
中　　華　　民　　國　　109 　年　　9 　　月　　11　　日

　　　　　　　　　　　　　    書記官  秦湘羽
　　　　　　　　　　　　　
附表
編號 土地地號 面積(平方公尺) 應有部分 1 桃園市○○區○○段000地號土地 2,770 3分之1 2 桃園市○○區○○段000地號土地 1,990 3分之1 3 桃園市○○區○○段000地號土地 1,980 3分之1 4 桃園市○○區○○段000地號土地 1,980 3分之1 5 桃園市○○區○○段000地號土地 1,980 3分之1 6 桃園市○○區○○段000地號土地 1,970 3分之1